臺灣嘉義地方法院民事判決
109年度訴字第886號
原      告  富甲天下大樓管理委員會    
          
法定代理人  林顯揚  
被      告  蔡豪哲  

上列當事人間損害賠償事件，原告提起刑事附帶民事訴訟，經本
院刑事庭以109年度附民字第181號裁定移送前來，本院於民國11
0年1月25日言詞辯論終結，判決如下：
    主       文
一、被告應給付原告新臺幣壹拾柒萬肆仟元，及自民國一○九年
    八月十五日起至清償日止，按年息百分之五計算之利息。
二、原告其餘之訴駁回。
三、本判決原告勝訴部分得假執行。
四、原告其餘假執行之聲請駁回。
    事 實 及 理 由
壹、程序方面：
一、按被告於訴之變更或追加無異議，而為本案之言詞辯論者，
    視為同意變更或追加，民事訴訟法第255條第2項定有明文。
二、經查，本件原告起訴聲明原依侵權行為之法律關係請求相當
    於租金之新臺幣（下同）174,000元（本院卷第5頁），後於
    110年1月25日當庭變更請求權基礎為民法第179條不當得利
    之法律關係請求（本院卷第38頁），被告當庭不爭執，而為
    本案之言詞辯論，揆諸上揭規定，自應准許。
貳、實體方面：　　
一、原告起訴主張：
（一）被告係嘉義市○區○○路000號富甲天下大樓O樓O房屋住戶，
      明知其所有之車位在上開大樓地下1層編號40、41號車位
      ，亦明知上開大樓地下2層編號7、8、9號車位屬原告所有
      竟意圖為自己不法之所有，基於竊佔之犯意，自民國107
      年4月某日起，未經原告同意，逕自將地下2層編號7、8、
      9號車位（下稱系爭停車位）佔為己有，除自行製作停車
      位使用牌，及將其所使用之車牌號碼000-0000號、OOO-OO
      OO號自用小客車，橫放在地下2層編號7、8、9號車位，並
      張貼出租上揭車位之廣告訊息，屢經原告派員登訪及以存
      證信函告知勸導，惟被告仍拒不返還。案經臺灣嘉義地方
      檢察署檢察官以108年度偵字第5297號對被告因竊佔提起
      公訴，經本院刑事庭裁判。
（二）就民事不當得利部分，因被告之竊佔行為，致原告受有自
      107年4月起至109年8月止三個車位，相當於租金174,000
      元（每個月租金2,000元×3單位）之損失；另依107年12月
      23日修訂之富甲天下大樓規約（下稱系爭規約）第20條第
      1項第7款規定：「凡未經正式承租或拒繳租金或霸佔法定
      停車位或他人停車位，經口頭及書面勸阻不聽者，其違反
      規約期間得每日追懲，罰新臺幣二千四百元。」，是自10
      7年12月24日迄109年8月12日尚應罰1,435,200元（598日×
      2400元），計被告應給付原告1,609,200元。
（三）綜上所述，依民法第179條請求：
　 1、被告依給付原告1,609,200，並自起訴狀繕本送達被告之
      翌日起至清償日止，按週年利率百分之5計算之利息。
　 2、訴訟費用由被告負擔。
　 3、本判決准原告提供擔保宣告假執行。　　　　　
二、被告抗辯則以：
（一）土地是被告的，防空洞是警察局的，不是原告的土地，也
      不是原告的車位，原告不當占有。被告有地下室十八分之
      一的持分，是原告跟被告借，卻沒有還被告，原告不可以
      向被告請求。原告是向被告要租金，原告租給別人是一個
      月2,000元，結果原告向被告要一個月的租金是2,500元。
      被告是107年11月18日才開始占有。
 （二）聲明：駁回原告之訴。　　　
三、本院之認定：
（一）被告原係嘉義市○區○○路000號富甲天下大樓O樓O房屋住戶
      ，明知其所有之車位在上開大樓地下1層編號40、41號車
      位，亦明知系爭停車位屬富甲天下大樓全體區分所有權人
      共有，並由原告管理使用，因認原告就其所有地下1層之
      車位數量分配不公，竟意圖為自己不法之所有，基於竊佔
      之犯意，自107年4月1日起，未經富甲天下大樓全體區分
      所有權人之同意，逕自將系爭停車位佔為己有，除自行製
      作停車位使用牌，及將其所使用之車牌號碼000-0000號、
      OOO-OOOO號自用小客車，停放在系爭停車位外，並張貼出
      租上揭車位之廣告訊息，及「任意在此停車者，一次罰款
      新臺幣（下同）1,500元」告示，經原告派員登訪及以存
      證信函告知，惟仍拒不返還，迄至109年10月9日，始將前
      開車位返還予原告等事實，業經臺灣嘉義地方檢察署以10
      8年度偵字第5297號提起公訴，並經本院刑事庭以108年度
      易字第551號判決有期徒刑3月，如易科罰金，以1仟元折
      算1日確定（下稱系爭刑事案件），並經本院依職權調取
      系爭刑事案件全卷核閱無誤，自可信屬真實。
（二）原告依富甲天下大樓規約（下稱系爭規約）請求1,435,20
       0元部分：
   1、按因犯罪而受損害之人，於刑事訴訟程序固得附帶提起民
      事訴訟對於被告請求回復其損害，但其請求回復之損害以
      被訴犯罪事實所生之損害為限，從而應以犯罪事實為附帶
      民事訴訟之原因事實。
 　2、經查，本件檢察官起訴及本院108年度易字第551號判決判
      處罰者，僅限於竊佔罪行，此經調閱本院系爭刑事案件卷
      證查閱無誤，是原告主張被告違反系爭規約一事，非屬本
      件犯罪事實，自不得依刑事附帶民事訴訟程序請求被告賠
      償該部分之損害。故原告以刑事附帶民事訴訟程序請求被
      告給付違反系爭規約1,435,200元，於法不合，原告此部
      分之請求，洵無可採。
（三）原告依不當得利之法律關係就原告佔用系爭停車位之不當
      得利數額174,000元（每個月租金2,000元×3單位）部分：
　 1、按無法律上原因而受利益，致他人受損害者，應返還其利
      益，民法第179條前段定有明文。又依不當得利之法則請
      求返還不當得利，以無法律上之原因而受有利益，致他人
      受有損害為要件，故其得請求返還之範圍應以對方所受之
      利益為度，非以請求人所受損害若干為準，無權占有他人
      土地，可能獲得相當於租金之利益為社會通常之觀念（最
      高法院61年台上字第1695號判例意旨參照）。
　 2、被告自107年4月1日起，未經富甲天下大樓全體區分所有
      權人之同意，逕自將系爭停車位佔為己有或出租予他人，
      迄至109年10月9日，始將系爭停車位返還予原告等事實，
      業經系爭刑事案件判決確定乙節，且為被告於系爭刑事案
      件所不爭執，已陳述如上。另被告於系爭刑事案件開庭時
      自陳大約是107年4月1日開始使用系爭停車位一情，有系
      爭刑事案件筆錄影本（本院卷第91頁至第96頁）在卷可參
      ，是被告於本件抗辯自107年11月18日才開始占用云云，
      自非可採。　　　
　 3、被告自107年4月1日起至109年10月9日止，無權占有系爭
      停車位自用或出租予他人，依社會通常觀念，被告自受有
      使用系爭停車位之利益，原告請求107年4月至109年8月止
      （計29個月）相當於不當得利之租金174,000元（每個月
      租金2,000元×3單位×29個月）核屬有據，自屬正當。　
四、按給付無確定期限者，債務人於債權人得請求給付時，經其
    催告而未為給付，自受催告時起，負遲延責任。其經債權人
    起訴而送達訴狀，或依督促程序送達支付命令，或為其他相
    類之行為者，與催告有同一之效力；遲延之債務，以支付金
    錢為標的者，債權人得請求依法定利率計算之遲延利息；應
    付利息之債務，其利率未經約定，亦無法律可據者，週年利
    率為百分之 5，民法第229條第2項、第233條第1項前段、第
    203 條定有明文。本件為不當得利之債，屬給付無確定期限
    者，且係以支付金錢為標的，依前揭規定，原告請求自起訴
    狀繕本送達被告之翌日起，按年息百分之5計算之利息，並
    未逾上開規定之範圍，自無不合，從而，原告請求被告給付
    賠償金額及自起訴狀繕本送達被告（109年8月14日，109年
    度附民字第181號卷第35頁）之翌日起至清償日止，按週年
    利率百分之5計算之利息，為有理由，應予准許。
五、綜上所述，原告本於不當得利法律關係，請求被告給付174,
    000元，及自109年8月15日起至清償日止，按年息百分之5計
    算之利息部分，為有理由，應予准許。原告逾上開範圍之請
    求，為無理由，應予駁回。
六、本件原告提起刑事附帶民事訴訟，而由本院刑事庭依刑事訴
    訟法第504 條第1 項規定，裁定移送前來，依同條第2 項規
    定免繳納裁判費，其於本院審理期間，亦未滋生其他訴訟必
    要費用，故毋庸為訴訟費用負擔之諭知，併予敘明。
七、原告勝訴部分未逾50萬元，依民事訴訟法第389條第1項第5
    款之規定，法院應依職權宣告假執行，爰依職權宣告假執行
    。至於原告敗訴部分，其假執行之聲請失所附，併予駁回。
八、本件判決事實已臻明確，兩造其餘攻擊防禦及舉證，核與本
    件判決結果無影響，爰不一一指駁，附此敘明。
九、據上論結，本件原告之訴為一部有理由，一部無理由，依民
    事訴訟法第79條、第389條第1項第5款，判決如主文。
中　　華　　民　　國　　110 　年　　2 　　月　　8 　　日
                  民事第一庭法　官　邱美英   
以上正本係照原本作成。
如對本判決上訴須於判決送達後20日內向本院提出上訴狀。
如委任律師提起上訴者，應一併繳納上訴審裁判費。　　　　　
中　　華　　民　　國　　110 　年　　2 　　月　　8 　　日
                            書記官　黃怡禎